【裁判字號】    97,交抗,104
【裁判日期】    970131
【裁判案由】    違反道路交通管理處罰條例
【裁判全文】
臺灣高等法院交通事件裁定             97年度交抗字第104號
抗  告  人
即受處分人  甲○○
上列抗告人因違反道路交通管理處罰條例案件，不服臺灣臺北地
方法院中華民國96年12月25日所為裁定（96年度交聲字第1573號
），提起抗告，本院裁定如下：
    主  文
抗告駁回。
    理  由
一、本件抗告意旨略以：本件抗告人即受處分人甲○○（簡稱抗
    告人）自考取駕照至民國（下同）96年10月15日前，未有交
    通違規紀錄，原裁定理由所指車道劃設有指示右轉彎之弧形
    箭頭指向線雖甚為清晰，但當時係被他車擋住，而設有僅准
    許車輛右轉之箭頭綠燈，需於綠燈亮起時才能看見，伊於路
    口停等之時間僅紅燈亮起後綠燈亮起時，並無足夠時間可供
    觀察。又交通號誌、標線、標誌是否清晰，係依主觀及當時
    環境認定，何種標誌應遵循？何種標誌僅為指示用？亦非伊
    之專業判斷範圍，伊當時所處情況，確實無法從路口眾多複
    雜號誌中清楚判別該如何所往，若伊停等上開號誌轉換之時
    間已足影響交通之順暢而違規情節嚴重，則請法院特許伊免
    停等交通號誌，以免影響交通暢行。又當時是否飄雨，自有
    中央氣象局可為查詢，並得依經驗法則、當時氣候及相關數
    據推論當時天色已黑，伊不可能隨身攜帶攝錄影設備以證明
    當時天黑、飄雨，若法院認當時天色明亮，亦未飄雨，則請
    提相關證明以服人心等語。
二、按汽車駕駛人轉彎時，有不依標誌、標線、號誌指示之情形
    者，處新臺幣（下同）600元以上1,800元以下罰鍰，並記違
    規點數1點，道路交通管理處罰條例第48條第1項第2款、第
    63條第1項第1款分別定有明文。又駕駛人駕駛汽車，應遵守
    道路交通標誌、標線、號誌之指示，並服從交通指揮人員之
    指揮；汽車行駛至交岔路口，其行進、轉彎，應遵守燈光號
    誌或交通指揮人員之指揮，道路交通安全規則第90條、第
    102條第1項第1款，亦著有明文。又指向線，用以指示車輛
    行駛方向。以白色箭頭劃設於車道上。本標線設於交岔路口
    方向專用車道上與禁止變換車道線配合使用時，車輛須循序
    前進，並於進入交岔路口後遵照所指方向行駛。本標線之式
    樣，依其目的包括：一、指示直行：直線箭頭；二、指示轉
    彎：弧形箭頭；三、指示直行與轉彎：直線與弧形合併之分
    岔箭頭。又行車管制號誌箭頭綠燈顯示之意義僅准許車輛依
    箭頭指示之方向行駛。道路交通標誌標線號誌設置規則第
    188  條第1項、第2項、第3項第1款、第2款、第3款、第206
    條第1款第1目，分別定有明文。
三、經查：（一）本件抗告人即受處分人甲○○（簡稱抗告人）
    於96年10月15日下午6時35分許，騎乘第三人鄧從好所有車
    牌QVE  ─456號輕型機車（簡稱系爭機車），行經臺北市○
    ○○路與桂林路口（簡稱系爭路口）時，因不依該處路口之
    右轉指示號誌右轉（直行），經臺北市政府警察局萬華分局
    昆明街派出所警員攔停，以抗告人有違反上揭道路交通管理
    處罰條例第48條第1項第2款規定「不依號誌指示右轉（直行
    ）」之行為，當場舉發等情，有臺北市政府警察局北市警交
    字第AEW369416號舉發違反道路交通管理事件通知單、臺北
    市交通事件裁決所北市裁二字第裁22-AEW369416號違反道路
    交通管理事件裁決書、聲明異議狀等（原審卷第9頁、第10
    頁）附卷可稽；（二）依抗告人於原審之聲明異議意旨，應
    認其已坦承於前揭時、地，騎乘系爭機車行經本件舉發地點
    時，有未依該處所設右轉彎指示號誌及標線右轉，而停於該
    處路口等候，欲直行往中華路2段之事實，惟辯稱其對系爭
    路口路況不熟，而當時因不時飄雨，天色又黑，並正值交通
    流量巔峰，且該處路口未明確標示應如何前行往中華路2段
    之方向，故於該處路口觀望許久，嗣即為警員攔停舉發，並
    非蓄意違規等語。惟查，依卷附臺北市政府警察局萬華分局
    96年12月19日北市警萬分交字第09634276000號函檢附本件
    採證照片2張所示（參原審卷第23、24頁），於本件舉發地
    點所在即系爭路口上方，除設有「禁止左轉」之禁制標誌外
    ，並同時設有僅准許車輛依箭頭指示方向右轉之箭頭綠燈，
    且於該處路口前之抗告人行駛車道上，並劃設有指示右轉彎
    之弧形箭頭指向線，其標誌、號誌及標線設置情形均甚為清
    晰，又該路口桂林路上設有中央分隔島，機車亦不能直行跨
    越行駛，必須先右轉至下一個路口待轉再左轉行駛，此為抗
    告人所不爭執。依上述道路交通標誌標線號誌設置規則之規
    定，抗告人自西寧南路騎乘系爭機車至系爭路口時，無論係
    欲右轉桂林路或直行往中華路2段，均應依上開右轉彎之弧
    形箭頭指向線及僅准右轉之箭頭綠燈右轉後，再分別往桂林
    路方向繼續直行，或於適當路口，依相關號誌之指示，續騎
    往中華路2段之方向，而不得逕自該處路口直行；（三）本
    件舉發地點所在即系爭路口上方，雖另有以綠底白字白色邊
    線設有「中華路2段（直行）、桂林路（右轉）」之路名標
    誌，惟按「路名標誌『指25』『指25.  1』，用以指示相交
    道路之名稱。設於相交路口之適當處。」、「本標誌為綠底
    白字白色邊線，牌面大小得視文字字數及排列情況調整之。
    」道路交通標誌標線號誌設置規則第99條第1項前段、中段
    、第2項定有明文。是上開應屬路名標誌之文字僅具指示相
    交道路名稱之功能，並不具指示行車方向之功能，抗告人自
    無從以系爭路口是否標示應如何前往中華路2段之上開路名
    標誌，據為其本件免罰之依據。且中華路2段係臺北市○○
    ○道之一，本件違規時間為96年10月15日星期一下午6時35
    分，係一般民眾上下班之尖峰時間，抗告人亦坦承當時正值
    交通流量巔峰，其於系爭路口停留甚久，是其本件違規行為
    確已影響前開路口之交通順暢，並造成行經系爭路口之一般
    民眾通行不便。本件抗告人前揭違規之事實，應堪認定。
四、原審本於同上見解，認原處分機關依道路交通管理處罰條例
    第48條第1項第2款、第63條第1項第1款規定，裁處抗告人罰
    鍰600元，並記違規點數1點等情，於法有據，而駁回抗告人
    之異議聲明，經核並無違誤。抗告人前揭抗告意旨，要係重
    執陳詞，就法院依職權裁量之事項，指摘原裁定不當，並無
    法推翻原審裁定之適法性，其抗告為無理由，應予駁回。
據上論結，應依道路交通案件處理辦法第26條，刑事訴訟法第41
2條，裁定如主文。
中    華    民    國    97    年    1     月    31    日
                  交通法庭  審判長法  官  楊貴雄
                                  法  官  林銓正
                                  法  官  鄧振球
以上正本證明與原本無異。
不得再抗告。
                                  書記官  劉有志
中    華    民    國    97    年    1     月    31    日


司法院資訊處製作；財團法人民間司法改革基金會備份。
